臺灣板橋地方法院刑事判決　　　　　100 年度訴緝字第148 號
公　訴　人　台灣板橋地方法院檢察署檢察官
被　　　告　謝威德
上列被告因違反台灣地區與大陸地區人民關係條例案件，經檢察
官提起公訴（96年度偵字第22025 號），被告於準備程序中就被
訴事實為有罪之陳述，本院合議庭裁定由受命法官改依簡式審判
程序獨任審理，判決如下：
    主      文
謝威德共同違反不得使大陸地區人民非法進入台灣地區之規定，
累犯，處有期徒刑壹年貳月，減為有期徒刑柒月。
    事      實
一、謝威德前曾於民國89年間，因違反毒品危害防制條例案件，
    經本院以89年度易字第607 號判決處有期徒刑七月確定，於
    91年6 月24日縮刑期滿執行完畢。詎仍不知警惕，明知其與
    大陸地區人民張小芳（由檢察官另案通緝中）並無結婚之真
    意，竟與綽號「小林」之林道旺（由本院另案以96年度訴字
    第539 號判決處有期徒刑貳年確定）共同基於使大陸地區人
    民非法進入台灣地區，及行使使公務員登載不實公文書之概
    括犯意聯絡，經林道旺介紹並代辦護照、台胞證，於92年4
    月17日，由林道旺偕同謝威德前往大陸地區，於92年4 月25
    日，在大陸地區福建省福州市與張小芳辦理假結婚登記，取
    得該市核發之結婚公證書，並於92年5 月15日，取得財團法
    人海峽交流基金會認證證明書。謝威德在大陸地區辦畢形式
    上之結婚手續後，旋即返台，於92年6 月12日，持前開公證
    書、結婚證明書，向台北縣三峽鎮（現改制為新北市三峽區
    ）戶政事務所申辦結婚登記，使承辦公務員將謝威德與張小
    芳結婚之不實事項登載於職務上所掌戶籍登記簿、戶口名簿
    ，並核發戶籍謄本予謝威德，足生損害於戶政機關對於戶政
    管理、登記之正確性。謝威德復接續於92年5 月25日，持上
    開內容不實之證明文件，以配偶之身分簽名，填具擔保張小
    芳進入台灣地區之「大陸地區人民進入台灣地區保證書」，
    向新北市政府警察局三峽分局某派出所之承辦警員行使之，
    經不知情之警員於該保證書上簽註意見而完成對保。謝威德
    取得前揭保證書後，又於92年4 月25日接續上開共同行使使
    公務員登載不實文書之犯意，以張小芳申請來台探親受託人
    之名義，據以填載「大陸地區人民進入台灣地區旅行證申請
    書」，連同上揭結婚公證書、保證書、不實之戶籍謄本等資
    料，由林道旺偕同，向內政部警政署入出境管理局（現改制
    為入出國及移民署，以下簡稱「境管局」），以探親名義，
    申辦張小芳入境台灣地區之旅行證；經境管局人員於實質審
    查後，核發中華民國台灣地區旅行證，使張小芳得以形式上
    合法之探親名義非法入境台灣地區。張小芳遂於92年8 月18
    日，持上開旅行證非法進入台灣地區。嗣因張小芳入境後即
    非法打工，為警循線查獲。
二、案經高雄市政府警察局楠梓分局移送台灣板橋地方法院檢察
    署檢察官偵查起訴。
    理      由
一、本案被告謝威德所犯係死刑、無期徒刑、最輕本刑為三年以
    上有期徒刑以外之罪，且非高等法院管轄之第一審案件，其
    於準備程序中就被訴事實為有罪之陳述，經本院告知簡式審
    判程序之旨，並聽取公訴人、被告之意見後，經合議庭裁定
    由受命法官獨任進行簡式審判程序，合先敘明。
二、上揭事實，業據被告於本院審理時坦承不諱，並經證人張小
    芳、林道旺等人於警詢及偵查時證述明確，復有大陸地區人
    民進入台灣地區保證書、旅行證申請書、財團法人海峽交流
    基金會證明書、結婚登記申請書、大陸地區公證書、戶籍謄
    本等件附卷可憑，足證被告自白核與事實相符，堪以採信。
    本案事證明確，被告犯行，洵堪認定。
三、新舊法之比較適用：
（一）被告行為後，刑法於94年2 月2 日修正公布，並自95年7
      月1 日施行，且刑法施行法於95年6 月14日增訂該法第1
      條之1 規定，並同自95年7 月1 日施行。另按同於95年7
      月1 日修正施行之刑法第2 條規定，乃係關於新舊法比較
      適用之準據法，其本身無關行為可罰性要件之變更，故上
      開法律修正施行後，如有涉及比較新舊法之問題，即應逕
      依修正後刑法第2 條第1 項規定，為「從舊從輕」之比較
      。再法律變更之比較適用，比較時應就罪刑有關之共犯、
      未遂犯、想像競合犯、牽連犯、連續犯、結合犯、以及累
      犯加重、自首減輕暨其他法定加減（如身分加減）與加減
      例等一切情形，綜其全部罪刑之結果而為比較；且就比較
      之結果，須為整體之適用，不能割裂分別適用各該有利於
      行為人之法律（最高法院95年度第8 次刑事庭會議決議意
      旨參照）。
（二）經綜合比較結果，被告所犯涉及罰金刑、牽連犯等規定，
      均以修正前刑法對被告有利；另刑法第28條關於共同正犯
      之規定雖亦修正，限於直接從事構成犯罪事實之行為者，
      排除陰謀共同正犯及預備共同正犯之類型，惟被告係直接
      從事構成犯罪事實之行為，依修正前後之規定均構成共同
      正犯，並無有利、不利之情形，自應整體依刑法第2 條第
      1 項前段規定，適用行為時即修正前刑法相關規定，予以
      論處。
四、按台灣地區與大陸地區人民關係條例第79條第1 項處罰違反
    同條例第15條第1 款所定，使大陸地區人民非法進入台灣地
    區罪，凡非經合法手續進入者，皆包含之，使大陸地區人民
    以假結婚真入境之脫法方式，進入台灣地區，即該當此罪（
    最高法院92年度台上字第40號判決意旨參照）。次按戶政機
    關人員於人民申請辦理結婚登記，乃依照申請人提出之書面
    辦理登記，並不進行實質審查。核被告所為，係犯台灣地區
    與大陸地區人民關係條例第79條第1 項之違反不得使大陸地
    區人民非法進入台灣地區規定罪、刑法第216 條、第214 條
    之行使使公務員登載不實公文書罪。被告與林道旺二人間，
    就違反不得使大陸地區人民非法進入台灣地區規定罪之犯行
    ；被告與林道旺、張小芳三人間，就行使使公務員登載不實
    公文書罪犯行，分別有犯意聯絡及行為分擔，皆為共同正犯
    。被告每次使張小芳非法入境，均係基於同一目的，於密接
    時間內，以相同手法持不實之戶口名簿、戶籍謄本向管轄派
    出所、境管局人員行使，應屬接續犯，以一罪論。被告以一
    行使行為，同時行使登載不實之戶籍謄本、戶口名簿，乃侵
    害文書公信力之單一社會法益，僅屬單純一罪。又被告所犯
    上開二罪間，具有方法、目的之牽連關係，應依修正前刑法
    第55條關於牽連犯之規定，從一重之使大陸地區人民非法進
    入台灣地區罪處斷。查被告有如前所述之前案紀錄，於91年
    6 月24日縮刑期滿執行完畢，有台灣高等法院被告前案紀錄
    表附卷可稽，其於受徒刑之執行完畢後，五年以內故意再犯
    本案有期徒刑以上之罪，為累犯（被告係於徒刑執行完畢後
    故意再犯罪，依修正前、後刑法規定，均構成累犯，應逕適
    用裁判時之現行刑法論處，最高法院95年度第20次刑事庭會
    議決議、95年度台上字第7421號判決意旨參照），應依刑法
    第47條第1 項規定加重其刑。
五、爰審酌被告之素行、智識程度，犯罪之動機、利用假結婚之
    不法手段，規避相關法令就大陸地區人民入境之管制，對於
    台灣地區入境管制、就業市場及治安之影響，及犯罪後坦承
    犯行，態度尚屬良好等一切情狀，量處如主文所示之刑。末
    查，被告之犯罪時間，在96年4 月24日以前，與中華民國九
    十六年罪犯減刑條例第2 條第1 項第3 款之規定相符，合於
    減刑條件，應依法減其宣告刑二分之一（被告係於該條例施
    行後之99年1 月22日始經本院發佈通緝，於100 年6 月23日
    緝獲，不受該條例第5 條不得減刑規定之限制，附此敘明）
    ，以示懲儆。
據上論斷，應依刑事訴訟法第273 條之1 第1 項、第299 條第1
項前段，台灣地區與大陸地區人民關係條例第15條第1 款、第79
條第1 項，刑法第2 條第1 項、第11條前段、第216 條、第214
條、第47條第1 項，修正前刑法第28條、第55條，廢止前罰金罰
鍰提高標準條例第2 條第1 項，中華民國九十六年罪犯減刑條例
第2 條第1 項第3 款、第7 條，判決如主文。
本案經檢察官王家春到庭執行職務。
中    華    民    國    100    年    7    月    15    日
                  刑事第七庭  法  官  林 鈺 琅
以上正本證明與原本無異。
如不服本判決，應於收受送達後10日內，向本院提出上訴狀，並
應敘述具體理由；其未敘述上訴理由者，應於上訴期間屆滿後20
日內，向本院補提理由書（均須按他造當事人之人數附繕本），
「切勿逕送上級法院」。
                              書記官  鍾 惠 萍
中    華    民    國    100    年    7    月    15    日
附錄本案論罪科刑法條全文：
台灣地區與大陸地區人民關係條例第15條：
  下列行為不得為之：
  一、使大陸地區人民非法進入台灣地區。
  二、明知台灣地區人民未經許可，而招攬使之進入大陸地區。
  三、使大陸地區人民在台灣地區從事未經許可或與許可目的不
      符之活動。
  四、僱用或留用大陸地區人民在台灣地區從事未經許可或與許
      可範圍不符之工作。
  五、居間介紹他人為前款之行為。
台灣地區與大陸地區人民關係條例第79條：
  違反第十五條第一款規定者，處一年以上七年以下有期徒刑，
  得併科新台幣一百萬元以下罰金。
  意圖營利而犯前項之罪者，處三年以上十年以下有期徒刑，得
  併科新台幣五百萬元以下罰金。
  前二項之首謀者，處五年以上有期徒刑，得併科新台幣一千萬
  元以下罰金。
  前三項之未遂犯罰之。
刑法第214 條：（使公務員登載不實罪）
  明知為不實之事項，而使公務員登載於職務上所掌之公文書，
  足以生損害於公眾或他人者，處三年以下有期徒刑、拘役或五
  百元以下罰金。
刑法第216 條：（行使偽造變造或登載不實之文書罪）
  行使第二百十條至第二百十五條之文書者，依偽造、變造文書
  或登載不實事項或使登載不實事項之規定處斷。